臺灣高等法院刑事裁定
110年度毒抗字第91號
抗  告  人
即  被  告  蘇志緯（原名蘇文正）





上列抗告人因毒品危害防制條例案件，不服臺灣桃園地方法院中
華民國109年12月23日觀察、勒戒裁定（109年度毒聲字第641 號
），提起抗告，本院裁定如下：
    主  文
抗告駁回。
    理  由
一、抗告意旨略以：抗告人即被告甲○○目前所犯案件總刑度長達
    7、8年，在桃監戒毒班服刑中有遇到同在戒毒班中服刑的同
    學，也有徒刑與另案在審，其中二級毒品施用案出庭時，檢
    察官告知將可能給予戒癮治療，被告不服的是為何相同案件
    、相同條件，為何被告不能戒癮治療，而卻要觀察勒戒，目
    前尚有爭議，因此提起抗告云云。
二、檢察官聲請意旨略以：被告甲○○基於施用第二級毒品甲基安
    非他命之犯意，於民國109年8月8日晚間8時許，在桃園市○○
    區○○路000號之租屋處，以將第二級毒品甲基安非他命置入
    玻璃球燒烤之方式，施用第二級毒品甲基安非他命1 次。嗣
    於109年8月9日晚間8時許，為警在桃園市中壢區龍岡路2段
    與健行路口查獲，經徵得其同意採集其尿液送驗，呈安非他
    命類陽性反應，爰依毒品危害防制條例第20條第1項及觀察
    勒戒處分執行條例第3條第1項之規定，聲請將被告送勒戒處
    所觀察、勒戒等語。
三、按毒品危害防制條例於108年12月17日修正，並於109年1月1
    5日公布，該條例第20條第3項自公布後6個月施行（毒品危
    害防制條例第36條後段參照），修正前毒品危害防制條例第
    20條第3項規定：「依前項規定為觀察、勒戒或強制戒治執
    行完畢釋放後，5年後再犯第10條之罪者，適用本條前2項之
    規定。」，修正後毒品危害防制條例第20條第3項則規定：
    「依前項規定為觀察、勒戒或強制戒治執行完畢釋放後，3 
    年後再犯第10條之罪者，適用前2項之規定。」；又108年12
    月17日修正之條文施行前犯第10條之罪，於修正施行後，依
    下列規定處理：二、審判中之案件，由法院或少年法院（地
    方法院少年法庭）依修正後規定處理（毒品危害防制條例第
    35條之1第2款前段參照）。　　
四、又按犯毒品危害防制條例第10條之罪者，檢察官應聲請法院
    裁定，或少年法院（地方法院少年法庭）應先裁定，令被告
    或少年入勒戒處所觀察、勒戒，其期間不得逾2月，毒品危
    害防制條例第20條第1項定有明文。前開觀察、勒戒之規定
    ，乃導入一療程觀念，針對受處分人將來之危險所為預防、
    矯治措施之保安處分，目的係在戒除行為人施用毒品身癮及
    心癮之措施，以達教化與治療之目的，其立法意旨在幫助施
    用毒品者戒毒，性質非屬懲戒行為人。另按所謂戒癮治療計
    畫（即美沙酮替代療法），係法務部基於防制毒品危害之刑
    事政策與毒品危害防制條例第24條鑑於對於若干施用毒品者
    若僅施以徒刑不足以斷絕毒癮之規範本旨，乃令檢察機關與
    行政院衛生署合作，由檢察官審酌個案情形，援引毒品危害
    防制條例第24條，改以緩起訴處分方式轉介毒品施用者前往
    醫療院所治療。惟是否給予被告為附命完成戒癮治療之緩起
    訴處分，事屬檢察官之職權，除有違法或明顯濫權之情事外
    ，非法院所得實質審查。
五、經查：　
　㈠抗告人即被告甲○○於109年8月8日晚間8時許，在桃園市○○區○
    ○路000號之租屋處內，施用第二級毒品甲基安非他命乙情，
    業據其於警詢、偵查中坦承不諱（見毒偵影卷第8、85至95
    頁），且被告為警查獲後所採集之尿液，經送請台灣檢驗科
    技股份有限公司以酵素免疫分析法初步檢驗、氣相層析質譜
    儀法確認檢驗之結果，呈安非他命、甲基安非他命陽性反應
    ，有勘查採證同意書、桃園市政府警察局八德分局真實姓名
    與尿液、毒品編號對照表、台灣檢驗科技股份有限公司濫用
    藥物檢驗報告（報告編號：UL/2020/00000000 、報告日期
    ：2020/08/21）各1份在卷可憑（見毒偵影卷第23、25、27
    頁），足認被告出於任意性自白核與事實相符，被告確有施
    用第二級毒品之行為，可以認定。
　㈡被告前因施用毒品案件，經臺灣桃園地方法院以102年度毒聲
    字第82號裁定送觀察、勒戒，於102年6月21日執行完畢釋放
    ，並由臺灣桃園地方檢察署檢察官以102年度毒偵緝字第126
    號為不起訴處分確定，此後即未再受任何觀察、勒戒或強制
    戒治之執行，有本院被告前案紀錄表存卷可查。是本件被告
    所為（109年8月8日）距其最近1次施用毒品經觀察、勒戒或
    強制戒治執行完畢之日期即102年6月21日已逾3年，依上開
    說明，即應再令入勒戒處所執行觀察、勒戒。
　㈢本院審核上開卷證資料，認原審依檢察官之聲請，裁定抗告
    人施用第二級毒品，應送勒戒處所觀察、勒戒，經核並無不
    合。抗告人並未提出任何證據證明其係於犯罪未發覺前，已
    自動向行政院衛生署指定之醫療機構請求治療，自無毒品危
    害防制條例第21條第1項規定適用之餘地。且依卷附本院被
    告前案紀錄表，被告自102年觀察、勒戒後，再犯多次施用
    毒品案件，實未見被告有何戒除毒癮之決心。又毒品危害防
    制條例第24條規定，檢察官是否給予被告為附命完成戒癮治
    療之緩起訴處分，屬檢察官之職權，是本件檢察官未依毒品
    危害防制條例第24條，改以緩起訴處分方式轉介毒品施用者
    前往醫療院所治療即「檢察官依職權給予被告為附命完成戒
    癮治療之緩起訴處分」，此非本院所得審酌之事項。本件檢
    察官既未為附命完成戒癮治療之緩起訴處分，被告主張其他
    受刑人可以用戒癮治療，相同案件卻不同處理等情，並非可
    免除觀察、勒戒之法定事由，於法自屬無據。本件抗告為無
    理由，應予駁回。
據上論斷，應依刑事訴訟法第412 條，裁定如主文。
中　　華　　民　　國　 110　　年　　 1　　月　　22  　日
　　　　　　　　　刑事第十七庭  審判長法　官  鄭水銓
　　　　　　　　　　　　　　　　　　  法　官  李世華
　　　　　　　　　　　　　　　　　　  法　官  黃雅芬
以上正本證明與原本無異。
不得再抗告。
                                      書記官  鄭雅云
中　　華　　民　　國　　110 　年　　1 　　月　　25　　日